臺灣臺南地方法院交通事件裁定　　　　　96年度交聲字第27號
移送機關　　交通部公路總局嘉義區監理所臺南監理站
異議人即
受處分人　　甲○○
上列受處分人因違反道路交通管理處罰條例案件，對於交通部公
總局嘉義區監理所臺南談監理站民國95年12月21日所為之裁決處
分（處分案號：嘉監南字第裁74-Z00000000號），聲明異議，本
院裁定如下：
    主  文
原處分撤銷。
甲○○不罰。
    理  由
一、原處分意旨略以：受處分人即異議人甲○○（下稱異議人）
    遭警舉發，於民國（下同）95年11月11日15時8分，駕駛牌
    照號碼2S-9660號自小客車，在國道3號280公里處，因有車
    頂上載行李箱裝載不穩妥行駛時顯有危險之違規行為，嗣經
    公路總局嘉義區監理所臺南監理站（下稱移送機關）依道路
    交通管理處罰條例第30條第1項第7款之規定，裁處罰鍰新台
    幣3,000元。
二、本件聲明異議意旨略以：
（一）警員告知異議人違規之理由（違反道路交通管理處罰條例
      第18條）與違規通知單上記載之理由（違反道路交通管理
      處罰條例第30條第1項第7款）不符。異議人當場亦要求更
      正遭拒，警員並語帶威脅說，若再有意見就開兩張罰單。
（二）異議人列舉三點證明警方原意係欲取締異議人違規使用車
      頂置物架。
   1、案發時異議人與警方全程均在爭辯車頂置物架的適法性問
      題，警方從未告知聲明人行李箱裝載不穩妥，亦從未靠近
      車牌號碼2S-9660號車子旁邊。
   2、依據警方採證照片明顯顯示，警方想證明「2S-9660車子
      裝置物架，並放置行李廂」。且根據經驗法則，警方若欲
      取締「裝載不穩妥」，應會拍攝鬆弛的繩索或鬆脫的螺絲
      等局部細節的照片。
   3、根據經驗法則，警方若欲取締「裝載不穩妥」，應會走到
      車旁指明何處鬆脫並責令異議人立刻改正，為何從無上述
      之作為而放任隨時會掉落行李的車子繼續行駛於國道上之
      理？此節完全違背常理，證明異議人所言屬實，絕無裝載
      不穩妥之情況。
（三）依據警方95年12月7日公警八交字第0950872455號函覆聲
      明人陳情書中，說明第2項略以「‧‧查道路交通安全規
      則第79條第1項第2款後段‧‧廂式貨車裝載貨物不得超出
      車廂之外」，查第79條開宗明義即道「貨車之裝載‧‧
      」乃是用於規範貨車，惟異議人所有車牌號碼2S-9660汽
      車為廂式自小客，理應是用第77條第9項「小型汽車置物
      架其使用應依下列規定‧‧」公路警察張冠李戴，錯引公
      路法規，推諉之嫌至為明顯。又說明第3項略以「‧‧未
      經安全審驗合格並放置行李廂，裝載不穩妥‧‧」前後段
      落分屬不同法條，亦無因果關係，怎能東拼西湊而據以告
      發，警方削足適履之辭，實乃欲加之罪。
（四）另關於車頂置物架之合法性，依據移送機關95年12月1日
      嘉監南字第0960112901號函，說明第2項略以「‧‧89年
      9月23日修正道路交通安全規則第77條，規定小型汽車裝
      置休閒運動器材之固定式置放架應經安全審核」，查代理
      商裕隆公司確於89年11月15日送審合格，完全符合當時的
      法令。又說明第2項略以「‧‧交通部94年9月30日交路字
      第0940011085號函‧‧規範新登檢領照或領照後加裝固定
      式置物架‧‧據以辦理變更登記」。異議人所有上開之車
      輛既非新登檢領照，更無領照後加裝固定式置物架，依法
      理應無須辦理變更登記。為此，請求撤銷原處分，等語。
三、按汽車裝載時載運人客、貨物不穩妥，行駛時顯有危險者，
    處汽車駕駛人新臺幣3千元以上9千元以下罰鍰，並責令改正
    或禁止通行。道路交通管理處罰條例第30條第1項第7款定有
    明文。因此，欲依上開規定對汽車駕駛人予以處罰，必須所
    裝載之人客、貨物不穩妥，行駛時顯有危險時，始得為之。
    經查：異議人遭警舉發，於95年11月11日15時8分，駕駛牌
    照號碼2S-9660號自小客車，在國道3號280公里處，因車頂
    上載行李箱裝載不穩妥行駛時顯有危險，固有內政部警政署
    國道公路警察局95年11月11日公警局交字第Z00000000號舉
    發違反道路交通管理事件通知單1份附卷可稽，惟異議人所
    駕駛之上開車輛，雖於上開時、地於車頂上載行李箱，但並
    無裝載不穩妥，行駛時顯有危險之情，業據舉發警員葉特級
    於本院96年2月14日調查時證稱：「（法官問：當時異議人
    小客車上的車架，當時有不穩固的情形？）沒有，但因道路
    交通安全規則第七十九條第一項第二款後段規定他沒有聲請
    置物架，不應裝載物品，不論是否牢固，我們都以裝載貨物
    不得超出車廂之外的違規舉發。」等語在卷，因此，依上開
    說明，證人葉特級依道路交通管理處罰條例第30條第1項第7
    款之規定，對異議人予以裁罰，顯有違誤。而移送機關就此
    疏漏並未依循違反道路交通管理事件統一裁罰基準及處理細
    則第33條之規定，加以審查並要求舉發單位查明補正後依法
    處理，後來逕以異議人違規事實明確，而對異議人處以罰鍰
    新臺幣3,000元之處分，經核容有違法之嫌，故異議人執此
    指摘原裁決處分不當，尚非無理由。
四、至於異議人所有牌照號碼2S-9660號自小客車於上開時、地
    在車頂上載行李箱，是否有未依道路交通規則第23條，向公
    路監理機關辦理變更登記，依道路交通管理處罰條例第16條
    之規定應予裁罰一節，然參諸行政罰法第7條第1項：「違反
    行政法上義務之行為非出於故意或過失者，不予處罰。」之
    規定，欲依上開道路交通管理處罰條例第16條規定予以處罰
    ，必須汽車所有人主觀上有應辦理變更登記，卻未辦理變更
    登記之故意或過失存在，始與上開規定相符合，倘若汽車所
    有人有正當之理由，無法控制未辦理變更登記之違規行為的
    發生，即與該規定之要件不符。經查：依89年9月23日修正
    道路交通安全規則第77條第1項第9款之規定，小型車裝置休
    閒運動器材之固定式置放架，應經安全審驗，業據移送機關
    以96年12月5日嘉監南字第0960127717號函覆在卷，而異議
    人所有牌照號碼2S-9660號自小客車，係於90年4月30日登檢
    領照，亦有汽車車籍查詢1份在卷可參，且上開車輛於出廠
    時即於車頂裝設有置放架，業據異議人提出財團法人車輛研
    究測試中心審驗報告1份附卷可佐，異議人所有之上開車輛
    向公路監理機關辦理新登檢領照時，即有前述道路交通安全
    規則第77條第1項第9款之規定存在，公路監理機關既未要求
    異議人一併辦理變更登記，即讓汽車所有人新登檢領照，衡
    諸常情，任何人均認為所取得新登檢領照之車輛設備，係符
    合法規規定，事後自難期異議人會就車頂裝設有置放架部分
    ，再辦理變更登記，從而，異議人自無未辦理變更登記之故
    意或過失行為存在，附此敘明。
五、綜上所述，依證人葉特級之證言，異議人所有牌照號碼2S-9
    660號自小客車之置物架並無裝載不穩固之情形，因此，異
    議人辯稱該車之置放架並沒有不穩固之情形，應堪採信。從
    而，異議人之異議為有理由，原處分於法尚有未合，應由本
    院裁定將原處分撤銷，並另為異議人不罰之諭知，以資適法
    。
六、據上論斷，應依道路交通案件處理辦法第20條前段，裁定如
    主文。
中　　華　　民　　國　　96　　年　　12　　月　　31　　日
　　　　　　　　　　　交通法庭  法　官　陳淑勤
以上正本證明與原本無異。
如不服本裁定應於送達後5日內向本院提出抗告狀。
      　　　　　　　　　　　　　書記官　陳金堂
中　　華　　民　　國　　96　　年　　12　　月　　31　　日
